【裁判字號】    90,易,336
【裁判日期】    900612
【裁判案由】    傷害
【裁判全文】
臺灣臺中地方法院刑事判決                            九十年度易字第三三六號
    公  訴  人  臺灣台中地方法院檢察署檢察官
    被      告  乙○○
    指定辯護人  本院公設辯護人  己○○
右列被告因傷害案件，經檢察官提起公訴（八十九年度偵字第一六四一一號），本院
判決如左：
    主  文
乙○○共同傷害人之身體，處有期徒刑壹年陸月。
    事  實
一、乙○○於民國（下同）八十九年三月二十九日早上八時許，與友人甲○○在台中
    市○○路○段五十巷八號十四樓四十室聊天，因其聊天太吵，為隔壁四十一室之
    戊○○、丙○○制止而心生不滿。乙○○遂於同日十五時三十分許，夥同姓名、
    年籍不詳之己成年男子三名，基於犯意聯絡，及行為分擔，以普通傷害之犯意，
    由其友人中二人，分持刀、棍各一把侵入同址四十一室戊○○、丙○○等二人之
    住處，以前揭刀、棍砍傷戊○○、丙○○，致戊○○受有左前臂刀傷併肌腱皮神
    經斷裂之傷害、丙○○受有左前臂深撕裂傷七乘二乘三公分合併二至五指深層屈
    指肌、二至五指淺層屈指肌、尺側屈腕肌、屈拇長肌、掌長肌肌腱斷裂、正中神
    經、尺神經、尺動脈斷裂；右上臂撕裂傷六乘三乘二公分；左腋下裂傷四乘一乘
    一公分等傷害。
二、案經戊○○、丙○○訴由台中市警察局第一分局移送臺灣臺中地方法院檢察署檢
    察官偵查起訴。
    理  由
一、訊據被告乙○○堅決否認有前揭犯罪事實，辯稱我當天早上和甲○○吵架，對方
    來敲門，口氣很不好，我向他們對不起，他們當時有喝酒，他們說小聲點，我們
    剛回來，他們就回去。下午我三個朋友來找我，我把經過事情告訴他們，他們替
    我打抱不平，我們就過去對方那邊，我們去敲門，他們開一點門，我們就回去，
    他們二人就拿酒瓶過來，叫我們開門叫我們出來，用酒瓶丟我們的門，我朋友三
    個人就衝出去，看到他們拿棍子和刀子，就和他們打，當時我沒有去，我朋友的
    手也有受傷，全部打完後他們都去看醫生，打完後各自去看醫生，當時甲○○也
    出來了，以後我就沒有看過我這三個朋友，他們先拿武器攻擊我們，我們為了自
    衛才搶過來反擊云云；（一）經查，告訴人戊○○、丙○○二人於前述時地與被
    告等人發生衝突致為被告等四人以刀棍殺傷，而受有前揭之傷害，有行政院衛生
    署台中醫院之診斷證明書二紙附卷可稽，並經告訴人等指述在卷，被告亦自承其
    與其他朋友三人有以刀棍殺傷告訴人二人，被告等四人有此部分之行為，應堪認
    定。（二）次查，被告雖辯稱，係告訴人持刀棍先殺被告等人，被告等人為防衛
    目己才搶下刀棍反擊，用以自衛云云，惟查，本件係被告等人欲教訓告訴人等於
    十一時許，曾至被告房間內勸阻被告及其女友不要大聲吵架而引起，業據證人甲○○於警訊及本院審理中供證在卷，且為被告所自白在卷，亦與告訴人指訴之情
    節相符，應可採信，雖證人甲○○於本院審理中亦供證，係告訴人等拿酒瓶砸我
    們的門，乙○○的朋友已回房間，對方就拿刀子出來打乙○○朋友等語，惟查，
    本件既係被告等人欲教訓告訴人等應有所準備，且如由告訴人持刀棍，被告卻並
    未受傷，亦無法證明被告其他參與本件行為之三名友人受有傷害，是本件刀棍應
    係被告等人所攜帶始合情理，被告及證人所供，與常情不合應無可採，且刀棍縱
    非被告等人所攜帶，惟其等已從告訴人手中搶過來，已無被砍之虞，危險已不存
    在，其等仍接續砍傷告訴人二人多刀，被告等自亦不得主張正當防衛，本件事證
明確，被告犯行已堪認定，自應依法論科。
二、按殺人未遂罪與傷害罪之區別在於行為人有無殺人犯意，或僅有傷害故意，必須
    由行為人客觀行為認定其主觀犯意，本件被告等人除對告訴人丙○○之左腋下砍
    一刀外，餘僅對告訴人等之手臂之四肢為砍傷，而四肢並非人體要害，故被告等
    人之行為應無殺人之犯意甚明，自不構成殺人未遂罪；另刑法第十條第四項第四
    款所稱毀敗一肢以上之機能，係指肢體因傷害之結果完全喪失其效用者而言，初
    不以驗斷時之狀況如何為標準，如經過相當之診治而能回復原狀，或雖不能回復
    原狀而僅祇減衰其效用者，仍不得謂為該款之重傷，最高法院二十八年上字第一
    ０九八號判例著有明文。本件（一）告訴人戊○○係在左前臂及左上臂深撕裂傷
    ，均傷及肌肉層。左前臂甚至傷及皮神經，預期將來會有左手臂較無力及左前臂
    部分感覺喪失之後遺症。（二）丙○○係右上臂、左腋下及右前臂近手腕處，多
    處深撕裂傷，其中右前臂之傷口傷及正中神經、尺神經、尺動脈及多條屈側肌腱
    ，可預期傷癒後可能有右手掌感覺麻木，右手腕，右手指屈曲功能異常，掌間肌
    肉萎縮等後遺症，（三）以上二者可能以復健方式改善之，此有行政院衛生署台
    中醫院九十年二月一日九０中醫歷字第四三五號函一份附卷可參，是本件告訴人
    二人所受之傷害雖會造成左手臂較無力及左前臂感覺部分喪失，及預期傷癒後可
    能有右手掌感覺麻木，右手腕，右手指屈曲功能異常，掌間肌肉萎縮等後遺症，
    惟僅係手臂部分功能喪失，尚非整肢手臂功能全失，參照前揭判例之說明，本件
    被告之行為尚不構成毀敗一肢以上機能之重傷害罪，故核被告乙○○所為，係犯
    刑法第二百七十七條第一項傷害罪及同法第三百零六條第一項之侵入住居罪。其
    與姓名年籍不詳已成年之三名男子間，有犯意之聯絡及行為之分擔，為共同正犯
    ，另其一行為致告訴人二人分別受有傷害，觸犯二傷害罪名，屬想像競合，應從
    一重傷害丙○○處斷。所犯上開二罪間，有方法結果之牽連關係，為牽連犯，應
    從一重之傷害罪處斷。爰審酌被告因年輕氣盛，爭風鬥勝致犯本罪、及其智能偏
    低，惟以刀棍等兇器傷人手段殘忍、被害人受傷害甚重，拒不供出共犯，及至今
    均未賠償告訴人民事損失等一切情狀，認為不宜輕判，量處如主文所示之刑。犯
    罪工具刀、棍各一把，未扣案，亦不能證明為被告或共犯所有，故不予沒收。
三、公訴人起訴，雖未就被告犯刑法第三百零六條第一項之侵入住居罪起訴，惟此部
    分與已起訴之傷害罪部分，係牽連犯，為裁判上一罪，自為起訴範圍所及，既經
    告訴人補行告訴，本院自得一併審判，附此敘明；另被告聲請傳訊證人丁○○，
    惟查，證人及被告於警訊中均已供明，當時僅有被告及其三名男姓友人、證人甲○○等人在場而已，且經本院依被告所提供之住所傳訊證人丁○○多次，及請被
    告攜同到場，證人丁○○均未到，且本件事證亦明，自無再傳訊必要。未查，被
    告雖辯稱，其平時即有精神分裂之疾病，行為時與證人甲○○吵架，受到刺激，
    而處於精神耗弱或精神喪失之狀態，並提出三軍總醫院附設民眾診療服務處及國
    軍總醫院附設民眾診療服務處出具智能不足或偏低之診斷證明書二份附卷，及財
    團法人私立中國醫藥學院附設醫院出具被告有精神分裂症之診斷證明書一份附卷
    ，惟經本院送請國軍台中總醫院鑑定結果，無法證明個案在行為時處在精神耗弱
    或喪失之地步，有該醫院九十年五月二十二日（九０）民診查字第六二二號函一
    份在卷可參，是本件尚無法證明被告於行為時有何精神耗弱及喪失，自不能免除
    其刑責或減輕之。
據上論斷，應依刑事訴訟法第二百九十九條第一項前段，刑法第二十八條、第二百七
十七條第一項、第三百零六條第一項，第五十五條，罰金罰鍰提高標準條例第一條前
段，判決如主文。
中      華      民      國      九十      年      六    月      十二    日
                                      臺灣臺中地方法院刑事第一庭
                                          法  官  林  清  鈞
右正本證明與原本無異。
如不服本判決，應於送達後十日內向本院提出上訴狀（須附繕本），上訴於台灣高等
法院台中分院。
                                          書記官
中      華      民      國      九十      年      六    月      十二    日
附錄本案論罪科刑法條全文
刑法第二百七十七條第一項  傷害人之身體或健康者，處三年以下有期徒刑、拘役或
一千元以下罰金。


司法院資訊處製作；財團法人民間司法改革基金會備份。
